【裁判字號】    96,訴,836
【裁判日期】    980428
【裁判案由】    貪污等
【裁判全文】
臺灣屏東地方法院刑事判決               96年度訴字第836號
公  訴  人  臺灣屏東地方法院檢察署檢察官
被      告  甲○○
選任辯護人  沈志祥律師
上列被告因貪污案件，經檢察官提起公訴（95年度偵字第7293號
、96年度偵字第851 號），本院判決如下：
    主  文
甲○○共同犯對主管事務圖利罪，處有期徒刑肆年陸月，褫奪公
權肆年。
    事  實
一、屏南工業區行道樹斷根及步道整建工程（案號:00000000000
    ，下稱本件工程），係經濟部工業局屏南工業區服務中心（
    下稱屏南中心）辦理公開招標，於民國92年6 月25日由佳琦
    企業行（負責人庚○○、工地負責人丙○○，均經本院以97
    年度簡字第878 號判決認定犯詐欺取財未遂罪確定）以低於
    底價之最低價新臺幣（下同）1,027,180 元得標，其中包括
    「栽植滿月榕H60cmW20cm」數量5120株（依得標價單價分析
    ，每株滿月榕為92元，內含苗木費67元）之工作項目。當時
    戊○○（已審結）、乙○○（已審結）、甲○○、己○○（
    已審結）、丁○○（已審結）五人，分別為屏南中心主任、
    服務組組長、書記、會計員（承辦總務）、助理會計員（承
    辦會計），均為依法令服務於國家所屬機關且具有法定職務
    權限之公務員，而本件工程之驗收，為戊○○、乙○○、甲○○等人所主管之事務。
二、甲○○兼任本件工程之監工，明知外觀近似滿月榕之黃金榕
    ，與滿月榕係不同樹種，且其苗木費遠低於滿月榕，而佳琦
    企業行於92年8 月3 日至7 日間，僅違約栽植黃金榕2500株
    ，竟基於公務員登載不實之概括犯意，及圖佳琦企業行不法
    利益之犯意，接續於92年8 月5 日至7 日，在其職掌公文書
    之監工日報表上，各登載「種植滿月榕1700株」、「種植滿
    月榕1815株」、「種植滿月榕1605株」（合計5120株）之不
    實事項，足以生損害於政府採購契約執行之正確性，佳琦企
    業行便於92年8 月11日報告完工。嗣甲○○又通知丙○○應
    植滿5120株，丙○○始於92年8 月15日向經營雙園苗圃之林
    傳貴以單價110 元購入滿月榕苗木1500株，另從不詳來源以
    單價50元增購黃金榕苗木1120株，湊足植栽株數。
三、戊○○為本件工程採購滿月榕之提議暨決定者，且屏南中心
    於前一年度有採購植栽滿月榕之經驗，明知滿月榕葉子顏色
    應大部分為柔和的黃色且明度較低（英國皇家園藝學會色卡
    RHS yellow-orange gruop 21-23） ，且新葉泛紅褐色，因
    下班途經施工現場時見葉色有異，發覺佳琦企業行所植樹種
    不對，於92年8 月11日收到完工報告，即批示由乙○○確定
    完工後辦理驗收，並口頭告知乙○○樹種不對。乙○○得知
    樹種有異後，卻僅於92年8 月18日至21日間之某日，單獨陪
    丙○○去清點上開植栽確有5120株，但未依法會同相關人員
    辦理初驗或驗收。嗣丙○○、庚○○見數日後仍無正式驗收
    之通知及撥款下文，遂於92年8 月22日上午某時，相約赴屏
    南中心請款，戊○○先與之爭執樹種不對，庚○○則佯稱樹
    種相同云云，雖未足使人陷於錯誤，惟經上開爭執後，戊○○、乙○○、甲○○雖均明知依政府採購法第72條第1 項規
    定：「機關辦理驗收時應製作紀錄，由參加人員會同簽認。
    驗收結果與契約、圖說、貨樣規定不符者，應通知廠商限期
    改善、拆除、重作、退貨或換貨」，而本件工程尚未依法會
    同相關人員辦理初驗或驗收，就已知樹種有異，亦未由廠商
    改善、拆除、重作、退貨或換貨，竟然違背上開法令而妥協
    ，基於圖利佳琦企業行之犯意聯絡，並與亦明知本件尚未依
    法會同相關人員辦理初驗或驗收，卻貪圖便宜行事，但對樹
    種有異不知情之己○○、丁○○，基於公務員登載不實之犯
    意聯絡，甲○○並承上開概括犯意，接續由己○○列印「初
    驗紀錄」表格，由乙○○填寫內容「查驗施工長度及厚度、
    種植苗木數量均符合規定」並勾選「與契約、圖說、貨樣規
    定相符」欄後簽名，並由甲○○、丁○○、己○○簽名確認
    ；由己○○列印「結算驗收證明書暨紀錄」、「工程結算驗
    收證明書」表格，均勾選「經依約會同驗收承商所送標的物
    之規格數量及附件符合原合約要求，准予合格驗收」欄，分
    別由戊○○、甲○○、庚○○、丁○○、乙○○、己○○在
    「結算驗收證明書暨紀錄」之主驗人員、會驗人員、廠商代
    表、監驗人員、協驗人員、記錄欄簽名確認，分別由戊○○
    、丁○○、乙○○、己○○在「工程結算驗收證明書」之主
    驗人員、監驗人員、承辦單位主管及人員欄簽名確認，共同
    在職掌之上開公文書上登載本件工程已驗收合格之不實事項
    ，足以生損害於政府採購契約執行之正確性，據以於同日撥
    款（總工程款1,027,180 元），而未依法驗收及通知佳琦企
    業行補植滿月榕3620株（契約規定應栽植滿月榕5120株，實
    際僅栽植滿月榕1500株，自應補植差額3620株，至已栽植契
    約外之黃金榕是否移除，不在所問），當時滿月榕單株苗木
    費110 元、工資及肥料等雜費25元（以得標價之單價分析每
    株滿月榕92元－苗木費67元計），栽植滿月榕每株需費135
    元，從而圖得佳琦企業行未補植滿月榕3620株之利益合計為
    488,700 元（計算式：135 ×3620＝488700）。
四、嗣因甲○○不滿遭戊○○提報為不適任人員，於94年12月22
    日、95年1 月13日以書面向經濟部工業局檢舉：戊○○採用
    林傳貴滿月榕涉嫌圖利及技術綁標等情，始為該局移送檢調
    機關偵辦，循線查獲上情。
五、案經經濟部工業局移送、法務部調查局南部地區機動工作組
    報告屏東地方法院檢察署檢察官偵查起訴。
    理  由
一、被告以外之人於審判外之言詞或書面陳述，除法律有規定者
    外，不得作為證據，刑事訴訟法第159 條第1 項定有明文。
    但有例外：
    (一)證人丙○○、庚○○、戊○○、林傳貴、曾喜育於偵訊中
      之結證，雖屬傳聞證據，惟依刑事訴訟法第159 條之1 第
      2 項規定，被告以外之人於偵查中向檢察官所為之陳述，
      除顯有不可信之情況者外，得為證據。按所謂不可信之情
      況，法院應審酌被告以外之人於陳述時之外在環境及情況
      ，例如：陳述時之心理狀況、有無受到外力干擾等，以為
      判斷之依據（法院辦理刑事訴訟案件應行注意事項第89點
      參照）。經查無上開證人於偵訊陳述時有何受外力干擾等
      顯不可信之情況，而被告甲○○及其辯護人同意上開證人
      偵訊筆錄作為證據，即捨棄對質詰問權（見本院96年度訴
      字第836 號卷【下稱本院卷】第76頁、第103 頁、第202
      頁、第250 頁背面）。從而，上開證人偵訊筆錄均有證據
      能力。
    (二)經濟部工業局南區工業區管理處95年1 月18日南管字第09
      57000190號函所附「95年1 月17日屏南工業區行道樹斷根
      及步道整建工程（案號：00000000000） 現地會勘紀錄」
      1 份、中華電信資料查詢1 紙及雅虎國際資訊股份有限公
      司96年3 月23日雅虎（九六）字第0320號函1 紙，雖屬傳
      聞證據，惟依刑事訴訟法第159 條之4 第1 款、第2 款規
      定，除顯有不可信之情況外，公務員職務上製作之紀錄文
      書、證明文書；從事業務之人於業務上或通常業務過程所
      須製作之紀錄文書、證明文書，亦得為證據。按公務員職
      務上製作之紀錄文書、證明文書如被提出於法院，用以證
      明文書所載事項真實者，性質上亦不失為傳聞證據之一種
      ，但因該等文書係公務員依其職權所為，與其責任、信譽
      攸關，若有錯誤、虛偽，公務員可能因此負擔刑事及行政
      責任，從而其正確性高，且該等文書經常處於可受公開檢
      查（Public Inspection） 之狀態，設有錯誤，甚易發現
      而予及時糾正，是以，除顯有不可信之情況外，其真實之
      保障極高；從事業務之人在業務上或通常業務過程所製作
      之紀錄文書、證明文書，因係於通常業務過程不間斷、有
      規律而準確之記載，通常有會計人員或記帳人員等校對其
      正確性，大部分紀錄係完成於業務終了前後，無預見日後
      可能會被提供作為證據之偽造動機，其虛偽之可能性小，
      何況如讓製作者以口頭方式於法庭上再重現過去之事實或
      數據亦有困難，因此其亦具有一定程度之不可代替性，除
      非該等紀錄文書或證明文書有顯然不可信之情況，否則有
      承認其為證據之必要（刑事訴訟法第159 條之4 第1 款、
      第2 款立法理由參照）。經查，上開文書分別為經濟部工
      業局南區工業區管理處之公務員職務上製作之紀錄文書、
      中華電信於通常業務過程所須製作及雅虎國際資訊股份有
      限公司於業務上製作之證明文書，且查無上開文書製作時
      有何顯不可信之情況。從而，上開文書均有證據能力。
    (三)證人己○○於檢察事務官詢問中之證述、雙園苗圃林傳貴
      所出具之佳琦企業行滿月榕1500株採購證明1 紙，雖屬傳
      聞證據，惟依刑事訴訟法第159 條之5 第1 項規定，經當
      事人於審判程序同意作為證據，法院審酌該言詞陳述或書
      面陳述作成時之情況，認為適當者，亦得為證據。經查，
      上開證人詢問筆錄、採購證明，經公訴人引用為證據，而
      被告甲○○及其辯護人同意作為證據（見本院卷第76頁、
      第103 頁、第202 頁、第250 頁背面），且本院審酌上開
      證據資料製作時之情況，尚無違法不當及證明力明顯過低
      之瑕疵，亦認為以之作為證據應屬適當。從而，上開證據
      資料亦有證據能力。
    (四)偵查中檢察官於95年8 月3 日、95年8 月7 日、96年5 月
      29日分別前往本件工程現場附近勘驗，拍照、錄影並製作
      勘驗筆錄，各該勘驗筆錄，雖屬傳聞證據，惟依刑事訴訟
      法第212 條規定，法院或檢察官因調查證據及犯罪情形，
      得實施勘驗。從而，檢察官於偵查中依法製作之勘驗筆錄
      ，自有證據能力。
二、訊據被告甲○○固自白為主管本件工程監工、驗收之公務員
    ，在執掌之監工日報表、初驗紀錄、結算驗收證明書暨紀錄
    等公文書上為明知而登載不實之犯行，且坦承在戊○○決定
    樹種規格時，即因懷疑戊○○綁標，私下查訪知滿月榕單價
    大約是105 至110 元，黃金榕單價大約是30至40元，於92年
    8 月22日前之某日，戊○○曾向其表示一看就知道施工現場
    只有三分之一樹種對，其擔任本件工程之監工，卻未參與初
    驗或驗收，雖其明知樹種可能是錯的，仍在初驗紀錄、結算
    驗收證明書暨紀錄上簽名表示驗收合格等情，並對本件工程
    發包結果、廠商獲得不法利益一節不爭執，惟否認有何圖利
    他人之犯意，辯稱：伊不知如何分辨滿月榕，只是配合簽名
    云云。辯護人另辯護稱：被告甲○○應符合刑法、貪污治罪
    條例自首之規定等語。經查：
    (一)被告甲○○自白公務員登載不實部分，核與證人丙○○於
      偵訊、審理中結證稱：伊於92年8 月初，以單價50元購入
      黃金榕2500株，同年月3 日至7 日種植完畢；嗣甲○○說
      要植滿5120株，伊才向雙園苗圃之林傳貴以單價110 元購
      入滿月榕1500株，部分以伊支票10萬元支付，餘為現金支
      付，時間是8 月中旬，再將滿月榕穿插種植在原來種植及
      補種的黃金榕之間，株數有符合；過幾天沒下文，伊與庚○○於同年月22日去找戊○○，戊○○出示滿月榕照片，
      說伊所種的不是滿月榕，庚○○說是同種同科，各執一詞
      ；當天沒有去現場，庚○○與戊○○談一談，戊○○就蓋
      章，就可以領工程款等語相符（見屏東地方法院檢察署95
      年度他字第237 號偵查卷宗【下稱他卷】第123 ～124 頁
      、本院卷第311 ～315 頁），亦與證人乙○○於審理中結
      證稱：甲○○沒有參與初驗或驗收等情無違（見本院卷第
      299 頁背面），復有前揭監工日報表、初驗紀錄、結算驗
      收證明書暨紀錄（見他卷第60～61、74～75頁）附卷可稽
      ，足認被告甲○○自白公務員登載不實部分，與事實相符
      ，事證明確，應依法論科。
    (二)被告甲○○固否認對主管事務圖利犯行，惟不爭執承包商
      即佳琦企業行因以黃金榕冒充滿月榕通過驗收撥款而獲得
      488,700 元不法利益之事實，核與證人丙○○於偵訊、審
      理中結證稱：其確以黃金榕代替滿月榕3620株仍獲撥款等
      情相符，亦與證人即原任職行政院農業委員會林業試驗所
      恆春研究中心（現任國立中興大學森林學系助理教授）曾
      喜育、證人即以雙園苗圃培育滿月榕之林傳貴分別於偵訊
      中結證稱：本件工程栽植滿月榕之比例甚低等語無違（詳
      後述），復有採購投標須知、開標紀錄、佳琦企業行投標
      標價清單、屏東縣政府營利事業登記證（見他卷第30～第
      42頁背面）、契約書（見他卷第17～29頁）、屏南中心92
      年7 月8 日公文簽辦單（見他卷第71頁）、佳琦企業行完
      工報告（見他卷第73頁）、屏南中心92年8 月11日公文簽
      辦單（見他卷第72頁背面）、佳琦企業行滿月榕1500株採
      購證明原本（見屏東地方法院檢察署95年度訴字第7293號
      偵查卷宗【下稱偵卷】第22頁）、丙○○所簽發支票（見
      偵卷第66頁）、雙園苗圃之第一商業銀行代收款項紀錄簿
      （見他卷第135 ～136 頁）、前揭初驗紀錄、結算驗收證
      明書暨紀錄、工程結算驗收證明書（見他卷第74～75頁）
      、支出憑單即佳琦企業行統一發票（見他卷第78頁）、國
      庫專戶存款支票（見本院卷第110 頁）、佳琦企業行申請
      書（見他卷第79頁）、屏南中心92年10月17日公文簽辦單
      （見他卷第78頁背面）、經濟部工業局南區工業區管理處
      95年1 月17日現地會勘紀錄（見他卷第80～81頁）、檢察
      官95年8 月3 日勘驗筆錄（見他卷第92～96頁）、95年8
      月7 日勘驗筆錄（見他卷第101 頁）、96年5 月29日勘驗
      筆錄（見偵卷第69頁）各1 份、屏南中心前案栽植之滿月
      榕彩色照片15張（見偵卷第75～82頁）、本件工程栽植之
      滿月榕與黃金榕彩色照片7 張（見偵卷第82～85頁）、雙
      園苗圃培育之滿月榕彩色照片1 張（見偵卷第86頁）附卷
      可稽，是本件工程佳琦企業行確以較廉價之黃金榕混充契
      約規定之滿月榕，假以驗收通過，獲得488,700 元之不法
      利益一節，堪先認定。故本案應再審究者為：被告甲○○
      是否明知樹種有魚目混珠，而有圖佳琦企業行不法利益之
      主觀犯意。再查：
      1.滿月榕葉子顏色應大部分為柔和的黃色且明度較低（英
        國皇家園藝學會色卡RHS yellow-orange gruop 21-23
        ），且新葉泛紅褐色為其特徵一節，有行政院農業委員
        會林業試驗所97年11月17日農林試生字第0970006260號
        函（見本院卷第270 頁）、台灣花卉實用圖鑑第14輯第
        72頁影本（見他卷第81頁背面～第82頁）各1 份附卷可
        參。核與證人曾喜育於偵訊中結證稱：伊於96年5 月29
        日會同勘驗，對照前案百分之九十以上是滿月榕，新葉
        呈黃紅色；本件滿月榕穿插種植不到百分之二、三十，
        滿月榕以外之樹種為黃金榕或其他品系榕樹。理論上，
        滿月榕不論大小株，新葉均呈黃紅色等語相符（見偵卷
        第73頁）。亦與證人林傳貴於偵訊中結證稱：伊於96年
        5 月29日會同勘驗，前案均為滿月榕，新葉泛紅；本件
        幾乎是黃金榕，僅穿插種植滿月榕。滿月榕之特徵，不
        論大小株都是一樣等語無違（見偵卷第70～71頁）。
      2.觀察前揭屏南中心前案栽植之滿月榕彩色照片15張、本
        件工程栽植之滿月榕與黃金榕彩色照片7 張、雙園苗圃
        培育之滿月榕彩色照片1 張，可見滿月榕上述特徵存在
        於部分枝葉，而非全部枝葉都有其特徵，若僅微觀一小
        部分枝葉，確與黃金榕非常相似，若係未預期樹種有異
        且不具植物專門知識之一般人，非無混淆誤認之虞，但
        從宏觀角度觀察，葉色整體感確有不同，如證人戊○○
        於偵訊中結證所稱：廠商種綠色的榕樹，與滿月榕黃色
        葉子顏色不一樣，滿月榕葉子是黃黃的，很好區辨等語
        （見偵卷第56頁），可見若係預料樹種可能有異而提高
        警覺之人，縱不具植物專門知識，亦可看出葉色不同，
        再仔細看前揭照片，亦能發現其新葉泛紅褐色之特徵。
        準此，一般人只要稍加注意，即能分辨是否為滿月榕。
        況且被告甲○○為主管本件工程監工、驗收之公務員，
        對於承包商施作及驗收標的物是否符合契約，負有查證
        義務，亦有完全充裕之查證時間，必然先掌握滿月榕之
        特徵標準，於監工、驗收時方有核對之依據，亦得要求
        承包商提出滿月榕之產地證明及保證書，遑論現場附近
        有前案種植之滿月榕可供對照，絕不能諉為無法分辨，
        顯見被告甲○○並非一時失察，而係明知承包商未依約
        栽植滿月榕。
      3.況被告甲○○供承：於戊○○設計滿月榕規格時，伊就
        私下訪價，問到滿月榕為105 至110 元，黃金榕為30至
        40元等語（見本院卷第304 頁），有其訪價之電子郵件
        、中華電信資料查詢1 紙及雅虎國際資訊股份有限公司
        96年3 月23日雅虎（九六）字第0320號函1 紙（證明該
        電子郵件確係出於被告甲○○，見他卷第134 頁、偵卷
        第24、26頁）附卷可佐，可見其於案發前已明知黃金榕
        與滿月榕雖外觀相似，卻為價差極大之不同樹種，且持
        高度警覺性。被告甲○○又供承：廠商全部種植完成後
        ，戊○○對伊表示一看就知道只有三分之一樹種對等語
        （見本院卷第301 頁），可見其應知承包商所植樹種，
        約三分之二不是滿月榕，而係其早有懷疑之黃金榕混充
        。被告甲○○又供承：伊在驗收文件簽名時「明知樹種
        可能是錯的」等語（見本院卷第304 頁），可見其不能
        諉為不知承包商以黃金榕混充滿月榕。再參照前述照片
        所示，益徵被告甲○○顯係明知承包商未依約栽植滿月
        榕，則其所辯顯係卸責之詞，自無可採，事證明確，其
        圖利承包商之直接故意足堪認定。
      4.從而，被告甲○○對主管事務圖利犯行亦可認定，自應
        依法論科。
    (三)按所謂自首，係指行為人對於未經發覺之犯罪，向有權偵
      查追訴之公務員陳述其犯罪，並接受裁判而言（最高法院
      82年度台上字第2191號判決要旨、51年台上字第1486號、
      30年上字第140 號判例參照）。經本院依辯護人聲請函查
      被告甲○○所稱檢舉情事，依經濟部工業局表示：甲○○
      於94年12月22日向該局提出「自白委屈書」檢舉本案及以
      95年1 月13日書面補述（該書面簽註日期誤載為94年1 月
      13日）等情，有該局97年10月17日工政字第09700934400
      號函附卷可據（見本院卷第261 ～263 頁），觀諸上開94
      年12月22日、95年1 月13日書面檢舉資料，始終未有自承
      犯罪之語，雖提及「承辦人及其他相關同仁只是配合簽名
      」一詞，惟被告甲○○於審理中將「只是配合簽名」作為
      否認圖利犯意之辯解，仍辯稱其不知樹種有誤（見本院卷
      第301 、409 頁），顯見其所云「只是配合簽名」，並無
      自承犯罪之意。又依法務部調查局屏東縣調查站函轉該局
      南部地區機動工作組表示：甲○○曾於94年3 月24日以電
      子郵件檢舉「戊○○主任於91年3 月到屏南中心篆職，隨
      即至92年間利用職權之便請他的朋友（林傳貴種苗園址在
      新園鄉）設計只有他有的綠化樹種" 滿月榕" 而不是普遍
      能取得的" 黃金榕" 倆者外觀相似，價差卻達三倍之多，
      前後兩得標廠商遍尋不著" 滿月榕" 為求工程順利，只能
      敢怒不敢言，且不得不向林傳貴購買（兩案近7000株，每
      株差價70元），明顯圖利特定對象請貴調查局查明」，俟
      該組於94年4 月8 日以電話聯繫甲○○是否願配合製作檢
      舉筆錄，遭甲○○拒絕且未提供資料供該組參考等情，有
      法務部調查局屏東縣調查站97年10月14日調屏廉字第0977
      0018180 號函、法務部調查局南部地區機動工作組97年10
      月16日調南機肅字第09776034360 號函附卷可憑（見本院
      卷第247 、255 ～256 頁），亦無任何自承犯罪之情狀。
      可見被告甲○○於其犯罪被發覺前未曾自首，自無刑法或
      貪污治罪條例有關自首規定之適用。
三、被告甲○○於行為後，94年1 月7 日修正、同年2 月2 日公
    布之刑法修正條文（下稱新法），業於95年7 月1 日施行，
    新法第2 條第1 項之規定，係規範行為後法律變更所生新舊
    法律比較適用之準據法，於新法施行後，應適用新法第2 條
    第1 項之規定，為「從舊從輕」之比較；比較時應就罪刑有
    關之共犯、未遂犯、想像競合犯、牽連犯、連續犯、結合犯
    ，以及累犯加重、自首減輕暨其他法定加減原因（如身分加
    減）與加減例等一切情形，綜其全部罪刑之結果而為比較；
    從刑附屬於主刑，除法律有特別規定者外，依主刑所適用之
    法律（最高法院95年度第8 次刑事庭會議決議參照）。從而
    ，新舊法比較如下：
    (一)法定刑有罰金刑者，如依修正前刑法第33條第5 款、罰金
      罰鍰提高標準條例第1 條前段規定，罰金為銀元10元（即
      新臺幣30元）以上；新法第33條第5 款規定，罰金為新臺
      幣1 千元以上，以百元計算之，罰金下限提高，故新法對
      被告未較有利。
    (二)所謂共同正犯，如依修正前刑法第28條規定，謂二人以上
      共同「實施」犯罪之行為；新法將之修正為「實行」，即
      排除「陰謀共同正犯」與「預備共同正犯」，因限縮成罪
      範圍，故新法對被告應較有利。
    (三)修正前刑法第56條規定：「連續數行為而犯同一之罪名者
      ，以一罪論。但得加重其刑至二分之一。」則連續犯同一
      罪名之數行為，以一罪論即可；新法刪除本條後，原屬連
      續犯之數行為，須分論併罰，故新法對被告未較有利。
    (四)修正前刑法第55條後段規定：「犯一罪而其方法或結果之
      行為犯他罪名者，從一重處斷」，則有方法或結果關係之
      數行為，從一重處斷即可；新法刪除該部分規定，原屬牽
      連犯之數行為，須分論併罰，故新法對被告未較有利。
    (五)新法第10條第2 項所稱公務員，包括同項第1 款之職務公
      務員及第2 款之受託公務員，舊法僅規定「依法令從事於
      公務之人員」，故新法對被告未較有利。
    (六)綜合判斷，被告甲○○應依刑法第2 條第1 項前段規定之
      從舊原則，一體適用其行為時法，對其較為有利，故有連
      續犯、牽連犯等舊法規定之適用。又從刑附屬於主刑，除
      法律有特別規定者外，依主刑所適用之法律，而褫奪公權
      為從刑種類之一，併應適用其行為時法。
四、論罪科刑：
    (一)核被告甲○○如事實欄二所示之行為，係犯刑法第213 條
      之公務員登載不實罪；如事實欄三所示之行為，係犯刑法
      第213 條之公務員登載不實罪、貪污治罪條例第6 條第1
      項第4 款之對主管事務圖利罪。
    (二)如事實欄三所示部分，被告甲○○與同案被告戊○○、乙○○三人間有對主管事務圖利之犯意聯絡及行為分擔；被
      告甲○○與同案被告戊○○、乙○○、己○○、丁○○五
      人間有公務員登載不實之犯意聯絡及行為分擔，均為共同
      正犯。
    (三)被告甲○○先於92年8 月5 日至7 日之監工日報表上登載
      不實，後於初驗紀錄、結算驗收證明書暨紀錄上登載不實
      部分，分別係基於單一犯意，時地密接，侵害同一法益，
      各屬接續犯之一行為。其兩次犯公務員登載不實罪，時間
      緊接，所犯為構成要件相同之罪名，顯係基於概括犯意反
      覆為之，應為連續犯。其所犯連續公務員登載不實、對主
      管事務圖利二罪間，有手段、目的之牽連關係，應從一重
      之對主管事務圖利罪處斷。
    (四)按最輕本刑為三年以上有期徒刑之罪之被告或犯罪嫌疑人
      ，於偵查中供述與該案案情有重要關係之待證事項或其他
      正犯或共犯之犯罪事證，因而使檢察官得以追訴該案之其
      他正犯或共犯者，以經檢察官事先同意者為限，就其因供
      述所涉之犯罪，減輕或免除其刑，證人保護法第14條第1
      項、第2 條第1 款定有明文。而本案檢察官於偵查中先向
      調查員指示「依證人保護法第14條第1 項規定，同意被告
      甲○○如於調查中供述與本件案情有重要關係待證事項或
      其他共犯之犯罪事證，因而使檢察官得以追訴該案之其他
      共犯，減輕或免除其刑」，經調查員轉達予被告甲○○，
      而被告甲○○於該次調查員詢問中即供出戊○○、乙○○
      等人在本件工程所擔任之角色，堪認係檢察官追查本案之
      重要線索，有臺灣屏東地方法院檢察署辦案進行單、辦案
      公務電話紀錄表、被告甲○○調查筆錄在卷可憑（見他卷
      第155 ～159 頁），既檢察官已事先同意，應依證人保護
      法第14條第1 項規定減輕其刑。
    (五)爰審酌被告甲○○為主管本件工程監工及驗收之公務員，
      不思嚴格把關糾舉不法，得知承包商低價搶標，再以魚目
      混珠之手法牟利，竟通融妥協圖利之，浪費公帑，且損害
      公家機關之廉正性，猶飾詞否認圖利之犯意，故犯後態度
      難認良好，惟念其無犯罪前科，有臺灣高等法院被告前案
      紀錄表在卷可參，素行尚佳，所圖得佳琦企業行之利益為
      488,700 元，以公共工程弊案而言，尚非驚人鉅款，及其
      坦承公務員登載不實之犯行，又畢竟因其檢舉本件工程有
      弊端而輾轉查獲上情，對發現真實非無貢獻等一切情狀，
      量處如主文所示之刑，以示懲儆。
    (六)被告甲○○犯貪污治罪條例第6 條第1 項第4 款之對主管
      事務圖利罪，經宣告有期徒刑以上之刑，故應依貪污治罪
      條例第17條規定、修正前刑法第37條第2 項，併宣告褫奪
      公權之期間。
據上論斷，依刑事訴訟法第299 條第1 項前段，貪污治罪條例第
6 條第1 項第4 款、第17條，刑法第11條、第2 條第1 項前段、
第213 條，修正前刑法第10條第2 項、第28條、第55條、第56條
、第37條第2 項，證人保護法第14條第1 項，判決如主文。
本案經檢察官許大偉、陳啟能到庭執行職務
中    華    民    國    98    年    4     月    28    日
                  刑事第四庭    審判長法  官  莊鎮遠
                                      法  官  江振源
                                      法  官  蔡嘉裕
以上正本證明與原本無異。
如不服本判決，應於收受本判決送達後10日內，向本院提出上訴
書狀（應敘述具體理由並附繕本）轉呈二審法院，其未敘述上訴
理由者，至遲應於上訴期間屆滿後20日內，向本院補提理由書狀
，切勿逕送二審法院。
中    華    民    國    98    年    4     月    28    日
                                      書記官  許倬維
附錄論罪科刑法條：
刑法第213條
公務員明知為不實之事項，而登載於職務上所掌之公文書，足以
生損害於公眾或他人者，處1 年以上7 年以下有期徒刑。
貪污治罪條例第6條第1項第4款
有下列行為之一者，處5 年以上有期徒刑，得併科新臺幣3 千萬
元以下罰金：四、對於主管或監督之事務，明知違背法令，直接
或間接圖自己或其他私人不法利益，因而獲得利益者。


司法院資訊處製作；財團法人民間司法改革基金會備份。
